臺灣臺中地方法院臺中簡易庭民事判決
110年度中簡字第3502號
原      告  江用祥  
被      告  吳玲玫  

上列當事人間請求遷讓房屋等事件，經本院於民國111年1月11日
言詞辯論終結，判決如下：
    主    文
一、被告應將門牌號碼臺中市○區○○路○段000號11樓之3號房屋全
    部遷讓返還予原告。
二、被告應自民國110年8月8日起至遷讓返還前項房屋之日止，
    按月給付原告新臺幣5,500元。
三、被告應給付原告新臺幣12,894元，及自民國110年10月30日
    起至清償日止，按年息百分之5計算之利息。
四、訴訟費用新臺幣1,440元由被告負擔。
五、本判決得假執行。
    事 實 及 理 由
壹、程序事項
    本件被告未於言詞辯論期日到場，核無民事訴訟法第386 條
    各款所列情形，爰依原告之聲請，由其一造辯論而為判決。
貳、實體事項　　
一、原告主張：原告於民國109年8月2日將其所有之門牌號碼台
    中市○區○○路○段000號11樓之3號房屋出租予被告使用（下稱
    系爭房屋），雙方約定租期為109年8月2日起至110年8月1日
    止，每月租金為新臺幣（下同）5,500元，每月10日前給付
    ，押金1個月（下稱系爭租約）。租期屆滿前1個月原告即以
    發簡訊及LINE通知被告，表示期滿不再續租，期滿後亦再通
    知被告最晚應於110年8月7日遷讓完畢，惟被告迄今仍未搬
    離；系爭租約既已屆滿，被告占用系爭房屋自屬無權占有，
    每月應可獲得相當於租金之不當得利，並致原告受有無法使
    用收益之損害，爰依不當得利之法律關係，請求被告自系爭
    租約屆滿後之110年8月8日起（原告同意被告搬遷緩衝期至1
    10年8月7日），至被告遷讓系爭房屋之日止，按月給付原告
    相當租金之不當得利5,500元。另原告雖於簽約時有收取押
    金5,500元，因被告表示其有困難，原告亦在簽約後未久即
    於109年8月13日將押金5,500元返還予被告，但被告卻仍屢
    屢拖延給付租金且水費有時未繳亦由原告代繳等情事，總計
    被告自109年10月間起至110年8月2日租約屆滿日止，陸續積
    欠原告之租金、借款、代繳水費、管理費等金額共計12,894
    元。爰依系爭租約、民法第450條第1項、第455條、第179條
    之法律關係提起本件訴訟，請求被告給付如後開聲明所示。
    並聲明：①被告應將系爭房屋全部遷讓返還予原告。②被告應
    自110年8月8日起至遷讓返還前項房屋之日止，按月給付原
    告5,500元。③被告應給付原告12,894元，及自起訴狀繕本送
    達翌日起至清償日止，按年息百分之5計算之利息。
二、被告未於言詞辯論期日到場，亦未提出書狀作何聲明或陳述
    。
三、得心證之理由
  ㈠原告主張之上揭事實，業據其提出與其所述相符之房屋租賃
    契約書、臺中向上郵局第000452號存證信函既回執、積欠費
    用明細表及匯款繳費紀錄、郵局存摺內頁明細、系爭房屋11
    0年房屋稅繳款書等件為證（見本院卷第25-53頁），被告已
    於相當時期受合法之通知，而於言詞辯論期日不到場，亦未
    提出任何準備書狀爭執，依民事訴訟法第436條第2項、第28
    0條第3項準用第1項之規定，視同自認，堪信原告主張之事
    實為真正。
　㈡按稱租賃者，謂當事人約定，一方以物租與他方使用、收益
    ，他方支付租金之契約；承租人應依約定日期支付租金；租
    賃定有期限者，其租賃關係，於期限屆滿時消滅；所有人對
    於無權占有或侵奪其所有物者，得請求返還之；民法第421
    條第1項、第439條前段、第450條第1項、第767條第1項前段
    分別定有明文。又依系爭租約第13條第1項約定：「租期屆
    滿或租賃契約終止時，承租人應立即將房屋返還出租人並遷
    出戶籍或其他登記」。查兩造之租賃關係屬有定期限之租賃
    ，於110年8月2日租約屆滿，則兩造間就系爭房屋租賃關係
    於110年8月2日租期屆滿時即已消滅，且原告已於期限屆滿
    一個月前通知被告不再續租，嗣又於110年8月2日以存證信
    函通知被告應於110年8月7日前搬遷完畢，該存證信函並於1
    10年8月3日送達被告（見本院卷第35-39頁），則系爭租賃
    關係已於租期屆滿時消滅自當無疑，揆諸上揭規定及兩造租
    約，原告請求被告將系爭房屋遷讓返還予原告，自屬有據。
  ㈢復按無法律上之原因而受利益，致他人受損害者，應返還其
    利益；雖有法律上之原因，而其後已不存在者，亦同，民法
    第179條載有明文。無權占有他人房屋，可能獲得相當於租
    金之利益，為社會通常之觀念（最高法院61年臺上字第1695
    號判例意旨參照）。經查，被告於110年8月2日租期屆滿時
    ，系爭租約即已消滅，被告無合法使用系爭房屋之權源，其
    後被告繼續使用系爭房屋即屬無權占有，被告受有利益致原
    告受有損害，應堪認定。被告自系爭租約消滅後，繼續占有
    使用系爭房屋，所獲得之相當於租金不當得利，應返還原告
    ；是原告請求被告自系爭租任契約屆滿後之110年8月8日起
    （原告同意被告搬遷緩衝期至110年8月7日），至被告遷讓
    系爭房屋之日止，按月給付原告相當於每月租金之不當得利
    5,500元，核屬有理。
  ㈣另依系爭租約第6條約定管理費、水費、電費等費用應由承租
    人負擔，則被告積欠租賃期間自109年10月間起至110年8月2
    日租約屆滿日止之租金及管理費等費用共計12,894元，原告
    據系爭租約之法律關係，請求被告給付，亦屬有理。又按給
    付有確定期限者，債務人自期限屆滿時起，負遲延責任；給
    付無確定期限者，債務人於債權人得請求給付時，經其催告
    而未為給付，自受催告時起，負遲延責任。其經債權人起訴
    而送達訴狀，或依督促程序送達支付命令，或為其他相類之
    行為者，與催告有同一之效力，民法第229 條第1 項、第2 
    項分別定有明文。又按遲延之債務，以支付金錢為標的者，
    債權人得請求依法定利率計算之遲延利息。但約定利率較高
    者，仍從其約定利率；應付利息之債務，其利率未經約定，
    亦無法律可據者，週年利率為百分之5，民法第233條第1項
    、第203條亦分別明定。查原告對被告之上開債權，核屬無
    確定期限之給付，既經原告提起本件民事訴訟，且起訴狀繕
    本於110年10月29日合法送達被告（送達證書見本院卷第57
    頁），則原告請求被告自起訴狀繕本送達被告之翌日即110
    年10月30日起至清償日止，按週年利率百分之5計算之遲延
    利息，核無不合，應予准許。
四、綜上所述，原告依系爭租約、民法第450條第1項、第455條
    、第179條之法律關係，請求被告遷讓返還系爭房屋、自110
    年8月8日起至遷讓返還系爭房屋之日止按月給付原告5,500
    元及給付12,894元暨自110年10月30日起至清償日止，按年
    息百分之5計算之利息，為有理由，應予准許。
五、本件事證已臻明確，兩造其餘攻擊防禦方法及所舉證據，經
    審酌結果，與本件判決結論均無影響，爰不一一論述，附此
    敘明。
六、本件係就民事訴訟法第427條第1項訴訟適用簡易程序為被告
    敗訴之判決，爰依民事訴訟法第389條第1項第3款規定，依
    職權宣告假執行。
七、訴訟費用負擔之依據：民事訴訟法第78條。
中　　華　　民　　國　　111 　年　　2 　　月　　15　　日
                      臺灣臺中地方法院臺中簡易庭
                                  法　官　張清洲
以上為正本係照原本作成。
如不服本判決，應於送達後20日內，向本院提出上訴狀並表明上
訴理由，如於本判決宣示後送達前提起上訴者，應於判決送達後
20日內補提上訴理由書（須附繕本）。如委任律師提起上訴者，
應一併繳納上訴審裁判費。
中　　華　　民　　國　　111 　年　　2 　　月　　15　　日
                                  書記官  陳慧津